# 关于补缴增值税、所得税税款是否追溯调整的讨论

提问人：heavywind23 时间：2011-01-21 16:14:34
近日，由于《关于居民企业技术转让有关企业所得税政策问题的通知》财税[2010]111号政策的出台，其中一条规定本政策自 2008 年1 月日其实施，如此以来，对在 2008 年、 2009 年当时已经享受税收优惠影响的所得税，税务局要求在 2011 年补缴，那么该部分补缴的税款是否需要追溯调整 2008 年、 2009 年的报表呢，恳请各位指教！谢谢

回答人：chenyiwei
这是由于 2010 年内新出台的税收政策导致的纳税义务，并不是在 2008 、 2009 年末已经实际存在的状态。因此不应追溯调整前期损益，应当计入该政策发布的年度（ 2010 ）的损益中。

回答人：chenyiwei
可参照证监会公告[2010]37号中给出的如何区分会计估计变更和前期会计差错的判断标准：
（ 1 ）合理区分会计估计变更和会计差错更正 会计估计是企业对结果不确定的交易或者事项以历史积累的和最近可利用的信息为基础所作的判断。会计估计所涉及的交易和事项均有内在的不确定性，进行会计估计的过程是一种集主、客观因素于一体的综合判断过程。因此，不能简单以对或错来评价会计估计，而应评价会计估计确定过程及其依据的合理性。上市公司在年报编制过程中，应合理区分会计估计变更和会计差错更正，并按照会计准则规定进行有关处理，不得利用会计估计变更和差错更正在不同会计期间操纵利润。对于会计估计变更，应自会计估计变更日起采用未来适用法进行会计处理。
本部分内容是 37 号公告比 2009 年 34 号公告新增加的重点关注部分。 2010 年 6 月 23 日，中国证监会会计部发布《上市公司执行企业会计准则监管问题解答》（ 2010 年第一期，总第四期），其中对上市公司在何种情况下可以认定前期会计估计发生差错，需要按照《企业会计准则第 28 号—会计政策、会计估计变更和差错更正》进行处理也给出了明确回答： 会计估计，指企业对结果不确定的交易或者事项以最近可利用的信息为基础所作的判断。尽管会计估计所涉及的交易和事项具有内在的不确定性，但如果上市公司在进行会计估计时，已经充分考虑和合理利用了当时所获得的各方面信息，一般不存在会计估计差错。例如由于上市公司据以进行估计的基础发生了变化，或者由于取得新信息、积累更多经验以及后来的发展变化，可能需要对会计估计进行修订，这种修订不属于前期会计差错。只有上上市公司能够提供确凿证据表明由于重大人为过失或舞弊等原因，并未合理使用编报前期报表时已经或能够取得的可靠信息做出会计估计，导致前期会计估计结果未恰当反映当时的情况，应按照《企业会计准则第 28 号—会计政策、会计估计变更和差错更正》进行前期差错更正，其他情况下会计估计变更及影响应采用未来适用法进行会计处理。
审计过程中应重点关注会计估计依据的合理性。尤其需要注意的是：“会计估计的合理性”是针对作出该会计估计当时的具体环境和所能获取的信息而言的。如果在以前年度的资产负债表日作出会计估计时，已经综合考虑和分析了截至该资产负债表日可以获取的所有信息，则该会计估计就当时的情况而言是合理的最佳估计；如因为该资产负债表日后新出现且原先无法合理预见的情况导致最终结果不同于当初的估计，则属于期后的会计估计变更，不能仅仅据此即认为前期的会计估计存在差错。如果当初作出会计估计时，存在对当时可获取的信息的忽略或不当使用的情况，则该会计估计就当时作出该估计时的情况而言即是不合理的，应认为属于会计差错。
从上面分析可以看出，区分会计估计变更和会计差错更正也是涉及高度主观的专业判断的领域，在此方面我们很容易与客户发生意见分歧。